臺灣新竹地方法院民事簡易判決　　　　94年度竹勞簡字第5號
原　　　告　甲○○
　　　　　　　　　　　50號
被　　　告　乙○○○○○○○○.
上列當事人間給付資遣費等事件，本院於民國94年8 月31日辯論
終結，判決如下：
    主  文
原告之訴駁回。
訴訟費用由原告負擔。
    事實及理由
壹、原告主張：
一、原告甲○○自民國91年10月1 日起至93年7月8日止受僱於被
    告，任髮型設計師一職，被告於93年7月9日在營業場所內，
    以原告工作時間不能配合為由，未經預告，以口頭終止勞動
    契約，被告未依勞動基準法第16條第3 項、第17條規定，給
    予原告終止勞動契約預告期間之工資及資遣費。
二、又原告自91年10月1日起至93年7月9日，於被告處任職1 年9
    個月又9 日，工作期間時均依被告之員工管理規定，每日打
    卡上下班，未有懈怠之情事，薪資係採業績抽成方式計算，
    且原告任職被告處有勞動基準法之適用，故依勞動基準法第
    16條第3項規定計算，原告任職期間應為1年10個月，原告於
    93年7 月以前之6個月薪資合計為新台幣(下同)242,548元，
    月平均薪資為40,425元，則被告應給付原告20日預告期間工
    資即26,950元(242,548÷6÷30x20＝26,950 )，再依同法第
    17條規定，應給付資遣費74,113元【40,425(月平均薪資)x(
    1+10/12)=74,113】，前開費用合計101,063元。
三、對於被告答辯所為之陳述：
  (一)關於將客戶張震治頭皮燙傷一節，實因該客人之皮膚較為
      敏感，原告當天幫其做燙染漂等多重頭髮處理程序，該客
      人回家後皮膚有點紅腫，並非原告蓄意或不小心將該客人
      頭皮燙傷，嗣後該客人返回店裡，原告亦有幫其做幾次免
      費之頭皮護理，並且還退費給該客人，及支付全額的醫藥
      費。
  (二)至被告所辯稱原告於92年6月13、14 日幫一位女客人剪髮
      ，結果剪太短，顧客於92年6 月15日星期日，回店要求重
      新整理並負責乙節，原告印象中並未將客人的頭髮剪太短
      ，惟有聽及同事提及有客人到店裡反應說原告將其髮尾剪
      的太短，嗣經原告打電話給該名客人，然因該客人出國，
      原告乃未能與該名客人聯絡。
  (三)原告亦未向賴泰翔溢收款項而未轉交被告：賴泰翔當時是
      交付原告199 元辦理會員卡的費用，如其下次再來消費，
      要換成ＩＣ卡時方才要用1,000 元去儲值。而原告是有拿
      到賴泰翔所交付之1,000 元，並交付會員卡予賴泰翔，惟
      並無不交付店內入帳之情形。再者，被告在原告離職二個
      月後，聲請調解時，方以律師函告知原告有侵占款項之事
      ，難道被告每日結帳時不會發現嗎？如原告有意要侵佔賴
      泰翔所交付之金錢，即無必要要求客人在筆記本上留下銷
      貨記錄。且原始帳單上，每一筆都有客戶親筆簽名及手寫
      會員編號。而被告所提供的帳冊，都沒有聯號、銷貨明細
      不完整、無法算出與薪資有何關連性。
四、原告為此聲明：
  (一)被告應給付原告101,063 元及自起訴狀繕本送達之翌日起
      至清償日止，按年息百分之5 計算之利息。
  (二)訴訟費用由被告負擔。
貳、被告則以：
一、被告訂立之工作規則(下稱：規範)經原告審閱並在末欄簽名
    ，原告自有遵守之義務：
  (一)被告之「規範」39訂明「若發生顧客重大抱怨，致使公
      司名譽受損，當天顧客消費金額全部退還．．．且顧客日
      後所衍生的補救消費皆由該設計師負責」。
      １、原告於92年5 月28日將顧客張震治頭皮燙傷一案情節
          重大，原告對顧客之抱怨不理不睬，最後由被告代解
          決，百般道歉、退款，始平息爭端。被告依此規範
          得不經預告終止勞動契約。
      ２、原告於92年6 月13、14日幫一女客燙捲、剪瀏海及髮
          尾長度，結果剪太短，顧客於92年6 月15日星期日，
          回店裡要求重新整理並要求負責，在店裡大聲爭吵抗
          議，原告竟不予理會，遂由經理及店長代原告處理並
          道歉，依上開規範，被告亦得不經預告終止契約。
      ３、規範訂明「公司之生財器具及用品，嚴禁私用、佔
          有．．．更不可有偷取之行為發生，違者開除」。此
          規定雖未明指金錢，自應包括在內。依被告提出之產
          品銷售明細表中產品「貴賓卡特價」是現場賣的臨時
          卡，而於6月10日及6月15 日均無原告(代號：D01)販
          賣臨時卡給顧客賴泰翔的記錄，且於整個六月份被告
          並無出售1,000元ＩＣ卡，僅有販售199元貴賓卡之產
          品。故賴泰翔於6月15日至被告處消費，交付原告1,0
          00 元，而賴泰翔當日的消費款項是臨時卡199元、洗
          髮110元、剪髮199元，共508 元，如原告有將賴泰翔
          所交付之1,000 元轉交給被告，則被告當天結帳時會
          有492元之溢收款項，然被告當天並無1,000元入帳。
          故原告於93年6月15 日向顧客賴泰翔收取1,000 元不
          交出予被告，涉及業務侵占，情節重大，被告自得不
          經預告終止勞動契約。
二、按勞工有勞動基準法第12條第1項第4款「違反勞動契約或工
    作規則，情節重大」，雇主於三十日內得不經預告終止勞動
    契約，依同法第18條第1 項勞工不得向雇主請求加發預告期
    間工資及資遣費。是原告在業務執行上有過失傷害及侵佔情
    事，已如前述，其情節重大累經勸而不改，被告於93年6 月
    15日侵佔款項發覺於30天內之93年7月9日辭退原告( 賴泰翔
    於事後之93年9月23日出具切結書證明)，於法並無不合，故
    原告請求被告給付資遣費及預告期間工資，顯無理由。
三、被告為此聲明：
  (一)原告之訴駁回。
  (二)訴訟費用由原告負擔。
、兩造不爭執之事項：
一、原告前於91年10月1日至93年7月8 日，受僱在被告，擔任髮
    型設計師一職，業據原告提出93年1月至6月份之薪資表附卷
    可稽，且為被告所不爭。
二、又被告於93年7月9日在營業場所內，未經預告，終止與原告
    間之勞動契約，未給付資遣費及預告期間之工資予原告，亦
    為兩造所不否認。
三、再者，原告於93年6 月間在被告店內為顧客賴泰翔服務時，
    係有拿到賴泰翔所交付之1,000 元，並交付會員卡編號A900
    199號之貴賓卡予賴泰翔等情，亦為兩造所不爭執(詳本院94
    年7月22日言詞辯論筆錄)。
肆、法院之判斷：
一、本件之爭執，經本院整理爭點後係在於原告是否有取得賴泰
    翔所交付之1,000 元未繳回予被告？被告以上開事由終止與
    原告之勞動關係，是否有理由？
二、按當事人主張有利於己之事實者，就其事實有舉證之責任。
    但法律別有規定，或依其情形顯失公平者，不在此限，此為
    民事訴訟法第277條所明定。查被告主張原告於93年6月間取
    得賴泰翔前來店內消費時所交付之1,000 元，惟未繳回予被
    告轉為私用乙節，既為原告所否認，揆之上開規定，即應由
    被告就此有利於己之事實，負舉證責任，經查：
    (一)證人賴泰翔既到庭結證：「( 問：是否曾經到過潘緹髮
        型名店剪燙過？ )答：有，去過三、四次，92年暑假至
        去年發生事情之後就沒再去。」、「( 問：到被告店內
        找何人剪燙？)答：原告，我是到原色店。」、「(問：
        剪髮時是否都現金結帳？)答：用朋友卡剪髮250元加洗
        頭，付現金300 元左右。」、「(問：付款方式？)答：
        我是拿給設計師，設計師就會幫我結帳。」、「( 問：
        有無曾經交1,000元給原告過？)答：有，他跟我說朋友
        卡不能用，我就辦ＶＩＰ卡，我沒有注意卡上有寫臨時
        兩個字，她跟我說辦卡可儲值1,000 元也是可剪髮三次
        。」、「( 問：當時有無跟你說此卡何時要再來換發正
        式的卡片？ )答：沒有。我是在拿到卡之後再到店裡消
        費時其他設計師跟我說的，說這卡只能優惠，不能儲值
        ，當時原告已經離職，所以該次消費我還是有用現金，
        但他有優惠給我。」、「( 問：店裡就這張臨時卡事後
        的處理方式？ )答：經理打電話給我，問我事情的始末
        ，後來經理給我補償600 多元。」等語(詳本院94年3月
        30日調解程序筆錄 )，審證人賴泰翔與兩造既無任何利
        害關係，衡之常情，其應無故意偏袒被告，故為不利於
        原告陳述，致己身陷刑事訴追偽證罪嫌之理，足見證人
        賴泰翔上開所述，應非虛妄。是證人賴泰翔於93年 6月
        間前往被告店內消費時，既有交付原告1,000 元，並由
        原告交付貴賓卡予賴泰翔，且告知其所交付之貴賓卡可
        儲值1,000 元，抵扣日後之消費使用，而未將賴泰翔所
        交付之1,000 元，扣除當日消費後之餘額返還予賴泰翔
        ，是被告認原告所交付予賴泰翔編號A900199 號之貴賓
        卡，既係『臨時VIP卡 』，要無儲值功能，且於93年 6
        月間被告店內亦無推出可供顧客儲值金錢使用之ＩＣ卡
        商品，故原告向顧客賴泰翔佯稱所交付之貴賓卡具儲值
        功能，而向賴泰翔收取1,000 元，既與該卡之實際功能
        不符，且原告亦未將賴泰翔當日交付之金錢扣除消費後
        之餘額返還予賴泰翔，應認原告存有不法挪用該款項之
        意圖，應無悖於常情，要非無據。
    (二)又原告於93年6 月間在被告店內工作，共計取得銷貨抽
        成金額為「2,439 元」，業據原告提出薪資資料一紙附
        卷可稽，核與被告提出原色造型─體艷店設計師服務業
        績明細日報表、銷售業績明細報表記載被告抽成金額「
        2,439 」元相符，堪認被告所提上開銷貨業績明細報表
        中統計原告每日得予抽成之金額及抽成總額，既與原告
        當月實際取得之抽成金額相同，應為真實。觀之該銷貨
        業績明細表記載原告於93年6月間銷售貴賓卡25 張、為
        顧客以香柏精油護髮等合計取得業績抽成2,439 元，而
        該銷貨業績明細報表中之序號「0006」，亦正係被告所
        提出粉紅色帳單中之帳單編號「00000000」之後四碼，
        及產品銷售明細表中單號「00000000」之後四碼，則細
        繹粉紅色帳單中記載原告自93年6月1 日至93年6月30日
        止為顧客服務之項目名稱，僅有於93年6 月21日為購買
        貴賓卡之男生剪髮，及於93年6 月26日為購買貴賓卡之
        男生剪髮及洗髮。再者，在原告販售編號A900199 貴賓
        卡予賴泰翔之前，既係由2號設計師范翠芸(註：在產品
        銷售明細表中之人員代號為D17)販售編號A900198 貴賓
        卡予顧客林婉鈴，並由原告於販售上開貴賓卡予賴泰翔
        後，由1號設計師即原告(註：在產品銷售明細表中之人
        員代號為D01)販售編號A900200 貴賓卡予顧客陳碧枚、
        另由范翠芸販售編號A900201 貴賓卡予顧客鄭世偉，後
        由原告販售編號A900203 貴賓卡予顧客陳翠玉，既據原
        告提出辦卡紀錄資料一冊為憑，則苟認賴泰翔係於93年
        6 月21日前往被告店內消費，並向原告購買貴賓卡之人
        ，則依辦卡紀錄顯示在賴泰翔購買貴賓卡之前，應係被
        告店內另一設計師范翠芸販售編號A900198 號貴賓卡予
        顧客林婉鈴，惟此顯與產品銷售明細表記載原告於93年
        6 月21日銷售貴賓卡之前，係D11人員於93年6月20日販
        售貴賓卡予顧客，而D11 人員在被告店內係設計師蘇亞
        惠之代號，而與辦卡紀錄顯示情形有異，顯見原告於93
        年6 月21日為購買貴賓卡之男生剪髮，該男生應非係賴
        泰翔。又苟認賴泰翔係於93年6 月26日前往被告店內消
        費，並向原告購買編號A900199 號之貴賓卡，則依辦卡
        紀錄顯示在賴泰翔購買貴賓卡之後，應係原告販售編號
        A900200 貴賓卡予顧客陳碧枚、另由范翠芸販售編號A9
        00201 貴賓卡予顧客鄭世偉，再由原告販售編號A90020
        3 貴賓卡予顧客陳翠玉，惟此顯與產品銷售明細表記載
        原告於93年6 月26日銷售貴賓卡之後，係D17 人員即設
        計師范翠芸於同日販售貴賓卡予顧客，亦見原告於93年
        6 月26日為購買貴賓卡之男生剪髮及洗髮，該男生亦非
        係賴泰翔，是被告主張原告於93年6 月15日取得賴泰翔
        前來店內消費時所交付之1,000 元，惟未繳回予被告，
        方未能在產品銷售明細表中顯示原告有販售該張貴賓卡
        之情形，堪予採信。
三、按勞工違反勞動契約或工作規則，情節重大者，雇主得不經
    預告終止契約。雇主依前項第1款、第2款及第4款至第6款規
    定終止契約者，應自知悉其情形之日起，三十日內為之，勞
    動基準法第12條第1項第4款、第2 項定有明文。又被告所訂
    之工作規則第27條亦明定「公司之生財器具及用品，嚴禁私
    用，佔有或擅自贈與客戶，更不可有偷取之行為發生，違者
    開除，並報警處理。」。查被告認原告於93年6 月15日取得
    賴泰翔前來店內消費時所交付之1,000 元，既未繳回予被告
    ，構成工作規則第27條「私用公司之財物」之情形，既非無
    據。且被告為從事美髮造型行業，素來極為重視服務品質及
    從業人員之品德操守，原告未將顧客消費之款項繳予被告，
    不但造成被告店內帳務資料與顧客繳費事實不符之結果，更
    損及被告財產上之權利，進而產生被告與顧客間對有無交款
    認知不同之紛爭，嚴重影響被告之立業根本，是被告認原告
    未將向顧客收取之款項交予被告，致被告無法再予信任原告
    ，違反勞動契約及工作規則之情節重大，被告乃於93年7月9
    日對於原告終止勞動契約，洵屬有據。
四、又按勞基法第12條第2 項所定之知悉其情形之日起三十日內
    為終止之意思表示，所謂知悉其情形，係指雇主知悉勞工有
    該款所定違反勞動契約或工作規則情形而言，即應自被告確
    實知悉原告有前開違反工作規則，情節重大之情形時起算。
    經查，被告另主張原告於92年5 月28日將顧客張震治頭皮燙
    傷，原告對顧客之抱怨不理不睬，最後由被告代為解決，及
    原告於92年6 月13、14日幫一女客燙捲、剪瀏海及髮尾長度
    ，結果剪太短，顧客於92年6 月15日星期日，回店裡要求重
    新整理並要求負責，在店裡大聲爭吵抗議，原告竟不予理會
    ，遂由經理及店長代原告處理並道歉，被告爰依工作規則第
    39條之規定，亦得不經預告終止勞動契約，惟原告縱有於92
    年5月間將顧客張震治頭皮燙傷，及於92年6月13、14日幫一
    女客燙捲、剪瀏海及髮尾長度，結果剪太短，經顧客前來被
    告店內抱怨，而原告不予理會之情，然被告既未於知悉原告
    有為上情後之三十日內，對原告為終止勞動契約之意思表示
    ，揆之上開規定，即難以之作為本件其於93年7月9日對原告
    終止勞動契約之正當事由，併此敘明。
五、綜上所述，被告認原告違反勞動契約及工作規則情節重大，
    乃於93年7月9日對原告終止兩造間之勞動契約，既非無據，
    依勞動基準法第18條規定，有勞動基準法第12條規定之情形
    者，勞工不得向雇主請求加發預告期間工資及資遣費，是原
    告認被告應給付其資遣費及預告期間之工資合計101,063 元
    及自起訴狀繕本送達之翌日起至清償日止，按年息百分之 5
    計算之利息，洵屬無據，難予准許，應予駁回。
六、又本件為判決基礎之事證已臻明確，兩造其餘攻擊防禦方法
    及提出之證據，核於判決結果不生影響，無一一審究論述之
    必要，併此敘明。
據上論結：本件原告之訴為無理由，應依民事訴訟法第436 條第
2項、第78條，判決如主文。
中　　華　　民　　國　　94　　年　　9 　　月　　23　　日
                  勞工法庭    法　官　王佳惠
以上正本係照原本作成。
如對本判決上訴，須於判決送達後20日內向本院提出上訴狀。
                                書記官　林淑瑜
中　　華　　民　　國　　94　　年　　9 　　月　　23　　日
